【裁判字號】    97,交聲,1707
【裁判日期】    970818
【裁判案由】    聲明異議
【裁判全文】
臺灣臺中地方法院交通事件裁定        97年度交聲字第1707號
原處分機關    交通部公路總局臺中區監理所豐原監理站
異  議  人    丙○○
即受處分人
上列受處分人因違反道路交通管理處罰條例案件，對於交通部公
路總局臺中區監理所豐原監理站於民國九十七年五月二十九日所
為之處分（原處分案號：豐監稽違字第裁六三－ＨＤ00000
00號裁決書）聲明異議，本院裁定如下：
    主    文
異議駁回。
    理  由
一、按汽車駕駛人，行經有燈光號誌管制之交岔路口闖紅燈者，
    處新臺幣（下同）一千八百元以上五千四百元以下罰鍰，道
    路交通管理處罰條例第五十三條定有明文。又汽車駕駛人有
    五十三條之情形者，除依原條款處罰鍰外，並予記違規點數
    三點，道路交通管理處罰條例第六十三條第一項第三款亦定
    有明文。
二、原處分機關交通部公路總局臺中區監理所豐原監理站略以：
    異議人即受處分人丙○○於民國九十七年三月二十九日二十
    一時三十分許，駕駛車牌號碼Ｍ七－四九九八號自用小客車
    ，行經神岡鄉○○路與六張路口處，因「闖紅燈」之違規情
    形，經臺中縣警察局豐原分局員警依違反道路交通管理處罰
    條例第五十三條第一項規定以中縣警交字第ＨＤ00000
    00號當場製單舉發，並由異議人親自簽收。異議人於期限
    內到案申訴，遂於九十七年五月二十九日以豐監稽違字第裁
    六三－ＨＤ0000000號裁決書處罰鍰二千七百元，並
    記違規點數三點，並無不當等語。
三、本件聲明異議意旨略以：伊絕無闖紅燈，當天伊行經違規地
    點時，遭員警攔下並告知係例行性檢查後，詢問伊有無闖紅
    燈，經答覆並無闖紅燈，此有證人可以證明。警察為了業績
    硬ㄠ伊有闖紅燈，且未告知罰款金額，僅要伊乖乖去繳費不
    要找問題，令伊很不服氣，隔日伊又重新回該路口查證，確
    定前一晚是正確依照誌開車絕對沒有闖紅燈，純粹是警察以
    臨檢為由也查無任何違規事績，拖延時機後才回頭硬說伊有
    闖紅燈，況該路口是五叉路口，請確實查明車道，是請求撤
    銷原處分云云。
四、經查：
（一）本件異議人駕駛車牌號碼Ｍ七－四九九八號自用小客車，
      於九十七年三月二十九日二十一時三十分許，沿臺中縣神
      岡鄉○○路，由神岡往大雅方向，行經臺中縣神岡鄉○○
      路與六張路口處，因「闖紅燈」之違規事由，經臺中縣警
      察局豐原分局員警依違反道路交通管理處罰條例第五十三
      條第一項規定以中縣警交字第ＨＤ0000000號當場
      製單舉發並由異議人親自簽收等情，業據證人即臺中縣警
      察局豐原分局神岡分駐所警員李哲熙、義警甲○○及劉梅
      秀於本院調查時結證在卷，並為異議人所不否認，復有上
      開舉發通知單影本一紙附卷可稽。
（二）異議人雖以前揭情詞置辯，惟查：
  １、異議人雖一再辯稱並未闖紅燈云云，並舉證人即當時車上
      之乘客劉梅秀為證。然查異議人於本院調查時並供稱有在
      上開路口停等紅燈約二、三十秒，才通過該路口一情，核
      與證人劉梅秀於本院調查時證述在上開路口僅停等紅燈約
      二、三秒，即通過該路口一情，其二人供述並不相符，是
      證人劉梅秀之證詞已難採信。
  ２、再本件異議人駕駛車牌號碼Ｍ七－四九九八號自用小客車
      ，於前開舉發通知單上所載時、地，因未依號誌指示闖紅
      燈，而遭當時於該路段執行例行性路邊臨檢勤務之警員李
      哲熙發現，旋即予以攔查舉發並無違誤等情，分據證人李
      哲熙於本院調查時結證稱：九十七年三月二十九日當天晚
      上八點到十點我與義警甲○○執行定點的路檢勤務，位置
      在臺中縣神岡鄉○○路與六張路口的附近五叉路口，我們
      在路口過來一點的地方執行路檢（當庭於本院卷第十四頁
      電子地圖上以圓圈指出執行勤務的位置），執行路檢的位
      置看得到該路口之燈號情形，當時看到異議人從三民路上
      開過來，往大雅的方向行進，違規闖三民路與六張路口的
      紅燈（當庭於本院卷第十四頁電子地圖上以箭頭標明異議
      人違規行進的方向與位置），就攔下來，我有告訴她違規
      事實，異議人下來後說她不是本地人，對路口不太熟悉，
      自己有沒有闖紅燈也不太清楚等語；及證人甲○○於本院
      調查時結證稱：九十七年三月二十九日晚上，在上述時間
      、地點，與證人乙○○○○執行臨檢勤務，當天勤務地點
      在距離上開五叉路口約十五公尺左右，那裡有一間越南小
      吃店，我們就在小吃店的馬路對面，約晚上九點多，我協
      同證人乙○○○○路檢，我確實有看到異議人有闖紅燈，
      因為五叉路口紅綠燈的標示比較沒有那麼清楚，異議人從
      三民路過來可能看到另一個圳前路燈號而誤認為她是綠燈
      ，但是我們從三民路看就很清楚就是闖紅燈，當時警員告
      發他的時候，異議人下車後還向警員說對不起並表示她不
      是本地人比較不清楚等語明確，並有臺中縣警察局豐原分
      局九十七年六月二十三日中縣豐警交字第○九七○○○四
      一○六號函及所附之受理道路交通管理事件調查表、勤務
      分配表、位置圖、電子地圖網列印地圖、燈號位置圖、照
      片等附卷可憑。
  ３、又本案舉發現場並未錄音或錄影一節，固據證人李哲熙證
      述在卷，並有臺中縣警察局豐原分局九十七年六月二十三
      日中縣豐警交字第○九七○○○四一○六號函附卷可稽。
      惟按道路交通管理處罰條例第七條第一項規定：「道路交
      通管理之稽查、違規之紀錄，由交通勤務警察，或依法令
      執行交通稽查任務之人員執行之」，又交通警察製單舉發
      違反道路交通管理處罰條例所列之違規事實，本質上為行
      政處分，係公務員基於職務上公權力，依法就特定之具體
      事件所為具公法上效果之單方行政行為，基於公務員為公
      法上行為具有公信力之原則，該行政處分當可被推定為真
      正，故執勤警員方得當機處分以達其維護交通秩序、安全
      之行政目的，若謂公務員一切行政行為均需預留證據以證
      其實，則國家行政勢必窒礙難行。至於警方取締交通違規
      事件，其以照相方式取證者，固足為違規之證明，惟警員
      當場舉發者，既經舉發員警本身之目睹、耳聞，亦足為違
      規人違規之證明，非必所有之違規事件，均須有照片或其
      他書面資料方足為違規之證據；是本案執勤員警既係例行
      性路邊臨檢，且所處位置為違規地點之前方，縱該路口為
      五叉路口，亦不足影響執勤員警判認異議人有無闖紅燈之
      違規事實，則執勤員警目睹異議人確有闖紅燈之違規情事
      ，應勘認定。況執勤員警為維持交通秩序，依法執行職務
      ，立場應是客觀公正；復與受處分人素不相識，亦無宿怨
      ，執勤員警應無可能故意捏造事實而違法取締，自應受到
      合法、正確之推定。
  ４、綜上，本件縱然未有照相、錄影存證，上開異議人於前開
      時、地確有闖紅燈之違規行為，堪予認定，況異議人除證
      人劉梅秀上開有瑕疵之證詞外，並未再提出任何對其有利
      之證據以供調查，僅以前詞置辯，本院自難據以採信。從
      而，原處分機關據以援引上開規定，裁處罰鍰二千七百元
      ，並記違規點數三點，並無不當。本件聲明異議為無理由
      ，應予駁回。
五、據上論斷，應依道路交通管理處罰條例第八十七條第二項、
    道路交通案件處理辦法第十九條，裁定如主文。
中    華    民    國    97    年    8     月    18    日
                        交通法庭  法  官  莊秋燕
以上正本證明與原本無異。
如不服本裁定，應於送達後五日內，向本院提出抗告狀。
                                  書記官  顏督訓
中    華    民    國    97    年    8     月    18    日


司法院資訊處製作；財團法人民間司法改革基金會備份。
